臺灣高等法院民事判決　　　　　　　　91年度上易字第1094號
上　訴 人 即　甲○○
附帶被上訴人
訴 訟 代理人　陳信瑩律師
上　訴　人即　昌瑩交通股份有限公司
附帶被上訴人
法 定代 理人　羅貴蘭
訴 訟 代理人　鄭力嘉
被 上 訴人即　丙○○
附 帶 上訴人
　　　　　　　乙○○○
共　　　　同
訴 訟 代理人　涂惠民律師
上列當事人間損害賠償事件，上訴人對於中華民國91年10月21日
臺灣士林地方法院90年度訴字第657號第一審判決提起上訴， 被
上訴人提起附帶上訴並擴張聲明， 本院於94年7月26日言詞辯論
終結，判決如下：
    主  文
原判決關於(一)駁回乙○○○下開第二項之訴其中新台幣捌萬肆仟
參佰捌拾參元本息部分；(二)命甲○○、昌瑩交通股份有限公司應
連帶給付丙○○之金額超過新台幣參萬貳仟肆佰伍拾柒元本息部
分及該部分假執行之宣告；暨訴訟費用（除確定部分外）之裁判
均廢棄。
甲○○、昌瑩交通股份有限公司應再連帶給付乙○○○新臺幣壹
拾陸萬肆仟伍佰壹拾柒元及自民國九十二年一月九日起至清償日
止，按年息百分之五計算之利息。
上開(二)廢棄部分，丙○○在第一審之訴及假執行之聲請均駁回。
甲○○、昌瑩交通股份有限公司之其餘上訴、丙○○之附帶上訴
、乙○○○之其餘附帶上訴及其餘擴張之訴均駁回。
第一審（除確定部分外）及第二審訴訟費用由甲○○、昌瑩交通
股份有限公司連帶負擔五分之三、丙○○負擔二十分之一、乙○
○○負擔二十分之七。
原判決關於命甲○○、昌瑩交通股份有限公司連帶給付乙○○○
之金額其利息減縮自民國九十二年一月九日起算。
    事實及理由
一、被上訴人即附帶上訴人丙○○、乙○○○於原審起訴係分別
    請求上訴人即附帶被上訴人甲○○與昌瑩交通股份有限公司
    （下稱昌瑩公司）應連帶給付新台幣 （下同）24萬1,410元
    本息、60萬9,346元本息， 茲甲○○以非基於其個人理由上
    訴，並其上訴為部分有理由（詳如後述），其上訴行為乃有
    利於同造共同訴訟人昌瑩公司，其上訴之效力自應及於昌瑩
    公司，爰併列昌瑩公司為上訴人。又昌瑩公司經合法通知，
    未於言詞辯論期日到場， 核無民事訴訟法第386條各款所列
    事由，丙○○、乙○○○依法聲請准予一造辯論，核無不合
    ，應予准許。又按在第二審為訴之變更或追加，非經他造同
    意，不得為之，但民事訴訟法第255條第1項第2款至第6款情
    形，不在此限；又擴張或減縮應受判決事項之聲明者，縱於
    訴狀送達後，原告仍得將原訴變更或追加他訴，無須得被告
    同意， 此觀民事訴訟法第446條第1項及第255條第1項第3款
    規定自明。 查乙○○○於原審就看護費用係請求26萬1,935
    元（自89年10月18日起至90年2月9日止由丙○○看護3 月又
    23日，以丙○○每月薪資7萬元計算）， 嗣於本院擴張金額
    為34萬6,500元（自89年8月18日起至90年6月28日止， 共31
    5日，以半日1,100元計算），即擴張請求8萬4,565元；另乙
    ○○○於原審就減少勞動能力損失係請求11萬4,838元（自8
    9年8月18日起至90年2月9日止，計5月又23日，以每月薪資2
    萬元計算），嗣於本院擴張金額為20萬7,096元（自89年8月
    18日起至90年6月28日止，計10月又11日，以每月薪資2萬元
    計算），即擴張請求9萬2,258元， 合計擴張請求17萬6,823
    元，並就法定遲延利息部分減縮自附帶上訴及擴張請求書狀
    繕本送達之翌日起算，依上開規定，無庸得上訴人之同意，
    應予准許，合先敘明。
二、丙○○、乙○○○主張：甲○○以開計程車為業，為從事駕
    駛業務之人，並靠行於昌瑩公司。 甲○○於89年8月18日上
    午8時55分許， 駕駛昌瑩公司所有車牌號碼H6-576號營業小
    客車，沿台北市○○路由南向北車道行駛，行經大業路65巷
    巷口時，竟不遵守號誌燈指示及交通指揮人員指揮，於變換
    紅燈時強行通過巷口，且疏於注意車前狀況，於該巷口撞及
    由東往西方向由丙○○騎乘後載乙○○○之車牌號碼AZY-31
    8號重型機車左側車身，丙○○、乙○○○因而人車倒地 ，
    致丙○○左肩胛骨挫傷、多處擦傷，乙○○○右近端肱骨骨
    折、左脛腓骨骨折。 丙○○因本次車禍支出醫療費用790元
    、薪資損失4萬9,000元（ 89年8月18日起至89年9月7日止，
    計21日，以每月薪資7萬元計算）及精神慰撫金2萬元，共計
    6萬9,790元；乙○○○因本次車禍支出醫療費用2萬2,031元
    、看護費34萬6,500元、減少勞動能力損失20萬7,096元、交
    通費用2,660元及精神慰撫金12萬元，合計69萬8,287元，爰
    依侵權行為之法則，求為命(一)甲○○、昌瑩公司應連帶給付
    丙○○6萬9,790元及自90年4月25日起至清償日止， 按年息
    百分之五計算利息；(二)甲○○、昌瑩公司應連帶給付乙○○
    ○69萬8,287元及自92年1月9日起至清償日止， 按年息百分
    之五計算利息之判決【原審丙○○係請求甲○○、昌瑩公司
    應連帶給付24萬1,410元本息（即醫療費用1,410元、薪資損
    失14萬元及精神慰撫金10萬元），乙○○○係請求甲○○、
    昌瑩公司應連帶給付60萬9,346元本息（即醫療費用2萬8,07
    3元、看護費26萬1,935元、 減少勞動能力損失11萬4,838元
    、交通費用4,500元及精神慰撫金20萬元）， 經原審判命(一)
    甲○○、昌瑩公司應連帶給付丙○○4萬8,853元（即醫療費
    用790元、薪資損失4萬9,000元、精神慰撫金2萬元， 合計6
    萬9,790元，過失相抵30%後為4萬8,853元） 及自90年4月25
    日起至清償日止之法定遲延利息。(二)甲○○、昌瑩公司應連
    帶給付乙○○○28萬2,141元 （即醫療費用2萬2,031元、看
    護費用16萬1,700元、減少勞動能力損失9萬6,667元、 交通
    費用2,660元、精神慰撫金12萬元，合計40萬3,058元，過失
    相抵30%後為28萬2,141元） 及自91年2月21日起至清償日止
    之法定遲延利息，並駁回丙○○、乙○○○其餘之訴。丙○
    ○、乙○○○就其敗訴部分中一部不服提起附帶上訴，乙○
    ○○並擴張聲明及減縮利息請求如上述一所示，已判決確定
    部分不在本院審理範圍】，並附帶上訴聲明：(一)原判決主文
    第5、6 項關於駁回丙○○請求連帶給付超過17萬1,620元部
    分及駁回乙○○○請求連帶給付超過8萬7,882元部分，暨駁
    回上開二部分假執行之聲請均廢棄。(二)甲○○、昌瑩公司應
    再連帶給付丙○○2萬0,937元及自90年4 月25日起至清償日
    止，按年息百分之五計算之利息。(三)甲○○、昌瑩公司應再
    連帶給付乙○○○41萬6,146元（含擴張17萬6,823元）及自
    92年1月9日起至清償日止，按年息百分之五計算之利息。就
    甲○○、昌瑩公司之上訴，則答辯聲明：上訴駁回。
三、甲○○、昌瑩公司則以：甲○○係駕駛營業小客車搭載乘客
    李階宇行駛至大業路、承德路口時，因遇紅燈暫停俟號誌燈
    變綠燈始又緩步起動沿大業路南往北方向行駛於第2車道 ，
    ，並前行至大業路65巷時，甲○○遵守連線綠燈號誌之指示
    進入該路口，卻遭丙○○騎乘機車突然闖入，致發生本次車
    禍，本次車禍之發生係因丙○○騎乘機車闖紅燈所致，甲○
    ○遵守交通號誌之指示駕車前行，並未闖紅燈，應無過失。
    縱認本次車禍發生當時肇事路口之燈號故障，惟甲○○信賴
    及遵守綠燈號誌及注意車前狀況，依限速於幹線車道為正常
    之行駛，亦無過失，自不負賠債責任。乙○○○擴張89年 8
    月18日至同年10月17日之看護費請求已罹於2年時效等語 ，
    資為抗辯，並上訴聲明：(一)原判決不利於上訴人部分廢棄。
    (二)上開廢棄部分，被上訴人在第一審之訴及假執行之聲請均
    駁回。就丙○○、乙○○○之附帶上訴則答辯聲明：附帶上
    訴及擴張之聲明均駁回。
四、丙○○、乙○○○主張伊等與甲○○於上開時地發生本次車
    禍，致丙○○左肩胛骨挫傷、多處擦傷，乙○○○右近端肱
    骨骨折、左脛腓骨骨折之事實，業據提出臺北市政府警察局
    北投分局刑事案件移送書及行政院國軍退除役官兵輔導委員
    會台北榮民總醫院（下稱台北榮民總醫院）診斷證明書為證
    （原審卷27-28、35、36頁）， 且為甲○○、昌瑩公司所不
    爭執，自堪信為真實。
五、丙○○、乙○○○另主張本次車禍係因甲○○上開過失所致
    ，甲○○、昌瑩公司應連帶負損害賠償責任云云，雖為甲○
    ○、昌瑩公司所否認，並以前開情詞置辯，惟查：
  (一)證人即在本次車禍現場指揮交通之義工林福源在甲○○所涉
    業務過失傷害案件（原法院90年度自字第11號、本院90年度
    交上易字第200號）證稱：「 該肇事路口處之號誌燈，有故
    障情形，約5到6次週期就會發生，其東西向為綠燈後，約 1
    至2秒其南北向就變為綠燈」、 「當時65巷是紅燈，那輛機
    車有在該巷口停60秒以上，大業路當時是綠燈，後來巷口變
    綠燈後沒2秒又變回紅燈， 之前我就發現該燈號7、8次就會
    短路一次」、「對方計程車（指甲○○）從大度路往大業路
    方向行駛，該處燈號有不正常的情形， 我們2天前已經向交
    通大隊反應燈號要修理、機車（指丙○○）停在那邊等綠燈
    通行，等了一段時間，後來變綠燈機車才起步，大度路往大
    業路這邊是綠燈，變成紅燈兩秒後，突然又變綠燈，我不記
    得計程車是在紅燈或綠燈時行駛」各等語（原審卷43、50頁
    背面、55頁）；另證人即處理本次車禍之警員張育豪在該刑
    事案件亦證稱：「事後我們觀察現場燈號確實有問題」等語
    （原審卷60頁），並有其製作之道路交通事故調查報告表可
    稽（原審卷38頁）；再佐以臺北市政府交通局交通管制工程
    處（下稱交管處） 90年3月26日北市交工程字第9060960300
    號函載明該處路口 「89年8月18日臺北市政府警察局交通警
    察大隊於上午11時2分通報故障， 本處於上午12時50分修復
    」等語（原審卷64頁），核與交管處工程隊號誌故障通報處
    理登記簿89年7、8月份之記載相符（本院92年度上國易字第
    5號原審卷204-225頁），可見丙○○、乙○○○主張本次車
    禍發生時肇事路口之紅綠燈號誌發生秒差不正常之異常狀況
    ，為可採信。
  (二)按行車速度，依標誌或標線之規定，無標誌或標線者，行經
    無號誌之交岔路口或道路發生臨時障礙時，均應減速慢行，
    作隨時停車之準備，道路交通安全規則第93條第1項第3款定
    有明文；次按汽車行駛時，駕駛人應注意車前狀況及兩車併
    行之間隔，並隨時採取必要之安全措施，道路交通安全規則
    第94條第3項亦定有明文。 查肇事現場速限為時速60公里，
    有道路交通事故調查報告表可參，甲○○於車禍當日在現場
    警訊時自承其當時行車時速約50公里，有交通事故談話紀錄
    表可稽（原審卷41頁）， 嗣於同年11月7日再次訊問時雖改
    稱當時車速為20至30公里（原審卷29-30頁）， 至檢察官偵
    訊時更改稱當時車速約1、20公里（原審卷50頁）， 顯係避
    重就輕之詞，不足憑信。且依肇事現場測得甲○○車輛左側
    煞車痕達17公尺，依「汽車煞車距離、行車速度及道路摩擦
    係數對照表」計算，在3年以上乾燥瀝青道路上， 其時速約
    55公里，如在新築或未滿3年之道路，則更逾此速（原審卷7
    0頁背面）， 可見甲○○於本次車禍發生當時之行車時速應
    約50公里。縱甲○○之行車時速未超出速限時速60公里，惟
    依肇事路口之紅綠燈閃燈情形，甲○○於接近肇事路口前應
    已閃黃燈（本路口號誌上班尖峰時間週期為150秒， 大業路
    本線綠燈104秒，65巷34秒計算-原審卷64頁），且肇事路口
    有行人穿越道（原審卷46頁），甲○○即應減速準備停車等
    待紅燈，惟依甲○○之煞車痕長達17公尺，可知其車速仍然
    很快，並未減速慢行；又依證人林福源證稱「甲○○所駕車
    輛速度很快」、「因為所有車子都停下來，只有甲○○的計
    程車衝出來」、 「甲○○是第2車道」「甲○○是中間車道
    ，左右都有車子」「他們都直直的過來，大家都有踩煞車停
    下來，只有甲○○黃色車子開出來」各等語（原審卷43、55
    -57頁）， 及肇事路口之燈號於變換為紅燈後約1、2秒內即
    變換為綠燈，衡情一般行車人行經該路口時觀知黃燈變紅燈
    再變綠燈之變化情形及紅燈變綠燈之極短時差，即可客觀判
    斷認該燈號有故障，更應注意車前狀況及減慢車速，而非漠
    視該燈號由紅燈變綠燈僅2秒鐘之異常現象， 反而利用燈號
    異常變換成綠燈之際加速前進，況於本次車禍發生時，除甲
    ○○之車輛外，其他車輛均已停車，足見甲○○確未依上開
    交通規則減速慢行，且疏未注意車前狀況。甲○○雖又辯稱
    基於信賴原則，伊不可能預測該肇事路口之燈號在伊經過後
    突然故障，致丙○○機車自巷口衝出而撞擊云云。然按汽車
    行駛至交岔路口，其行進、轉彎，應遵守燈光號誌或交通警
    察之指示，遇有交通警察指揮與燈光號誌並用時，以交通警
    察之指揮為準， 道路交通安全規則第102條第1項第1款定有
    明文。查本次車禍發生當日因有廟會活動，現場有交通義工
    人員指揮行人之交通安全及行車順暢，姑不論證人林福源當
    日究係在場指揮交通或純粹為保護行人安全而疏導交通，但
    證人林福源既身著反光背心、手持指揮棒在場疏導交通（原
    審卷55頁），甲○○縱無法預料肇事路口燈號故障，惟既見
    有人在場指揮交通，理應意識到該處燈號可能故障或二者併
    用情形，自不得僅以交通號誌為行進之唯一依據，亦不生其
    他車輛必然遵循燈號指示行進之信賴。依事故現場圖及現場
    照片所示（原審卷37、46-47頁），大業路有快車道3線、慢
    車道1線，甲○○車輛行駛於內側第2車道，在大業路、大業
    路65巷口撞及丙○○騎乘之機車，足見丙○○騎乘之機車已
    通過大業路南往北車道之中線，依當時情況，其他大業路上
    車道之車子均已煞停，甲○○行駛於內線車道，更可注意防
    免車禍發生，竟疏未注意而撞擊丙○○所騎乘機車，且當時
    天候晴朗、日間自然光線、柏油乾燥路面無缺陷、視距良好
    ，有道路交通事故調查報告表記載可參，甲○○顯無不能注
    意之情事，竟疏未注意車前狀況而肇事，就本次車禍之發生
    自有過失。另甲○○因此所涉及業務過失傷害罪責，亦經刑
    事法院同此認定，判處有期徒刑3月，如易科罰金，以300元
    折算1日確定在案， 有原法院90年度自字第11號及本院90年
    度交上易字第200號刑事判決可稽（原審卷5-8、68頁），足
    見甲○○就本次車禍之發生，應有過失。而丙○○所騎乘之
    機車時速僅有5公里（原審卷42頁）， 且係在等待紅燈60秒
    以上，俟號誌燈變換成綠燈及經現場指揮人員指揮前進後始
    起步前行，行進2秒正通過大業路南往北車道中線， 且其後
    面亦有行人及自行車通過路口（原審卷56頁），丙○○於此
    情形下， 實無法預見號誌燈會在綠燈亮起2秒後突然又變換
    成紅燈之異常狀況，亦無法預見左後側方向有甲○○駕駛之
    車輛突然疾駛而來，實無從避免本次車禍之發生，自無何過
    失或有何違反交通規則可言，是甲○○抗辯本次車禍係因丙
    ○○駕駛機車闖紅燈所致，伊遵守交通號誌之指示駕車前行
    ，並未闖紅燈，應無過失云云，不足採信。另臺北市車輛行
    車事故鑑定委員會意見書及臺北市政府警察局交通警察大隊
    交通事故分析研判表雖記載丙○○涉嫌違反號誌管制云云（
    本院92年度上國易字第5號原審卷229-230頁、原審卷40頁）
    ，惟因該意見書及分析研判表並未斟酌肇事路口之號誌燈有
    上開異常狀況而為判斷，尚難遽為不利於丙○○之認定。又
    乙○○○係丙○○騎乘機車所搭載之人，亦無何過失可言。
六、按因故意或過失，不法侵害他人之權利者，負損害賠償責任
    ；次按受僱人因執行職務，不法侵害他人之權利者，由僱用
    人與行為人連帶負損害賠償責任；又按汽車、機車或其他非
    依軌道行駛之動力車輛，在使用中加損害於他人者，駕駛人
    應賠償因此所生之損害；又按不法侵害他人之身體或健康者
    ，對於被害人因此喪失或減少勞動能力或增加生活上之需要
    時，應負損害賠償責任；又按不法侵害他人之身體者，被害
    人雖非財產上之損害，亦得請求賠償相當之金額，民法第18
    4條第1項前段、第188條第1項前段、第191條之2前段、第19
    3條第1項及第195條第1項前段分別定有明文。查甲○○就本
    次車禍之發生既有過失，且與丙○○、乙○○○所受傷害間
    有相當因果關係，自應負損害賠償責任。又甲○○駕駛計程
    車靠行於昌瑩公司，為兩造所不爭執，而目前在臺灣經營交
    通事業之人，接受他人靠行（出資人以該經營人之名義購買
    車輛，並以該經營人名義參加營運）而向該靠行人（出資人
    ）收取費用以資營運者，該車輛之司機係為該經營人服勞務
    ，自應認該司機係為該經營人服勞務，而使該經營人負僱用
    人之責任（最高法院87年度台上字第86號判決參照），是甲
    ○○與昌瑩公司應負連帶賠償責任，至於渠等間有無訂立僱
    用契約，要非所問，渠等縱有甲○○肇事免責之相關約定，
    亦屬渠等間內部關係，尚不得以此對抗丙○○、乙○○○。
    另甲○○、昌瑩公司抗辯交管處就本件肇事路口號誌燈之管
    理、維護有欠缺，應負損害賠償責任云云（按丙○○、乙○
    ○○另案請求交管處應負國家損害賠償責任- 臺灣臺北地方
    法院91年度國字第37號、本院92年度上國易字5號）， 惟數
    人因過失不法侵害他人之權利，苟各行為人之過失行為均為
    其所生損害共同原因，即所謂行為關連共同，而成立共同侵
    權行為，依民法第185條第1項前段規定，各過失行為人對於
    被害人應負全部損害之連帶賠償責任，是交管處應否對丙○
    ○、乙○○○負國家損害賠償責任及其應負之責任比例如何
    ，僅屬共同連帶債務人間內部分擔之問題，對於丙○○、乙
    ○○○得請求甲○○、昌瑩公司連帶賠償之範圍並不生影響
    。茲將丙○○、乙○○○所得請求賠償之金額，分述如下：
  (一)丙○○部分：
  (1)醫療費用部分：丙○○主張伊因本次車禍受傷，在台北榮民
    總醫院就醫治療，計支出醫療費用790元之事實， 業據其提
    出醫療費用收據為證（原法院90年度交附民字第225號卷10-
    11頁），且為甲○○、昌瑩公司所不爭執，經核均屬醫療上
    之必要費用，丙○○此部分請求，應屬有據。
  (2)薪資損失部分：丙○○主張伊原任職山柏那領帶企業有限公
    司（下稱山柏那公司） ，月薪7萬元，因本次車禍未再前往
    該公司上班之事實，業據其提出該公司證明書為證（上開交
    附民字卷13頁），並經證人即該公司負責人陳健仲證述屬實
    （原審卷141-142頁）， 且經核其89年度各類所得扣繳暨免
    扣繳憑單記載，其該年度1月至8月份薪資為57萬元（上開交
    附民字卷12頁），自堪信其此部分之主張為可採。丙○○雖
    又主張伊因本次車禍受傷，2個月無法上班云云， 惟依台北
    榮民總醫院急診診斷證明書記載丙○○於89年8 月18日急診
    治療，89年8月19日急診出院等語，及該院91年5月14日北總
    行第9104744號函記載：「丙○○於89年8月19日於急診室所
    見之外傷為全身多處擦傷及左肩挫傷，若無合併其他疾病，
    四肢應可活動正常」等語（原審卷154頁） ，可見丙○○所
    受傷勢多屬外傷，尚非嚴重， 衡情其受傷後休養5日應可正
    常上班， 是丙○○請求自89年8月18日起至同年月22日止，
    計5日之薪資損失1萬1,667元部分（70,000元÷30日×5日=1
    1,667元，小數點以下四捨五入，下同），應屬有據； 逾此
    部分之請求，尚屬無據。
  (3)精神慰撫金部分：查丙○○因本次車禍受有上開傷害，在精
    神上及肉體上必感受莫大痛苦，不言可喻，則丙○○請求賠
    償非財產上之損害，自屬有據。本院斟酌兩造之身分、地位
    、經濟狀況及丙○○所受傷害等一切情狀後，認丙○○請求
    精神慰撫金2萬元，核屬適當。
  (4)以上合計，丙○○所受損害之金額3萬2,457元（790元+11,6
    67元+20,000元=32,457元）。
(二)乙○○○部分：
  (1)醫療費用部分：乙○○○主張伊因本次車禍受傷，在台北榮
    民總醫院就醫治療，計支出醫療費用2萬2,031元之事實，業
    據提出醫療費用收據為證（上開交附民字卷14-27頁），且
    為甲○○、昌瑩公司所不爭執，經核均屬醫療上之必要費用
    ，乙○○○此部分請求，應屬有據。
  (2)看護費用部分：乙○○○主張伊因本次車禍受傷， 自89年8
    月18日起至90年6月28日止計315日需僱人看護，以半日看護
    費用1,100元計算，合計損失看護費用34萬6,500元之事實，
    為甲○○、昌瑩公司所否認。查依台北榮民總醫院93年6月2
    日北總企字第0930005661號函記載：「乙○○○因右肱骨近
    端骨折及左側脛、腓骨骨折， 於89年8月18日在本院接受內
    固定（鋼釘）手術。 90年4月26日病患於門診時，上述兩處
    骨折X光檢查已完整癒合，按理骨折癒合可自由行走； 惟復
    原情況仍須視每個病患個別情況而定，除了骨折癒合外，尚
    包括復健治療（如關節活動及肌肉力量的恢復）．．．。使
    用輪椅，一般是3個月，該病患因右肩肱骨骨折， 較不易使
    用輪椅，可能會延長至6個月； 在使用輪椅時，較需要他人
    協助看護，每天約需12小時，看護至離開輪椅，自行使用助
    行器或拐杖為止」等語（本院卷(一)185-186頁）， 及證人即
    乙○○○之子施博耀證稱：「乙○○○從車禍後約半年間都
    要坐輪椅，過了半年之後，則可以自已拿枴杖自行行走」等
    語（原審卷145頁）， 可見乙○○○因骨折手術於出院後至
    90年2月17日（即包括住院計半年期間） 仍無法自理生活，
    尚需坐輪椅及復健治療，且需人協助看護。惟查乙○○○就
    其89年8月18日至同年10月17日之看護費損失， 於起訴時並
    未請求，亦未聲明保留，則其遲至92年1月8日始擴張此部分
    之請求，顯已罹於2年時效， 甲○○就其此部分請求為時效
    抗辯，為有理由。是依行政院國軍退除役官兵輔導委員會台
    北榮民服務中心函覆半日看護費用為1,100元計算 （原審卷
    179頁背面），乙○○○請求自89年10月18日起至90年2月17
    日止計123日之半日看護費用13萬5,300元（1,100元×123日
    =135,300元）部分，應屬有據，逾此部分之請求，則屬無據
    。
  (3)減少勞動能力損失部分：乙○○○主張伊因本次車禍受傷，
    自89年8月18日起至90年6月28日止，計10月又11日無法工作
    ，以每月薪資2萬元計算，計減少勞動能力損失20萬7,096元
    之事實，為甲○○、昌瑩公司所否認。查乙○○○原任職山
    柏那公司，月薪2萬元之事實， 業據其提出該公司證明書為
    證（上開交附民字卷30頁），並經證人陳健仲證述屬實（原
    審卷141-142頁）， 且經核其89年度各類所得扣繳暨免扣繳
    憑單記載，其該年度1月至8月份薪資為17萬元（上開交附民
    字卷29頁），自堪信其此部分之主張為可採。另乙○○○主
    張伊因本次車禍受傷，10月又11日無法工作部分，經查乙○
    ○○因本次車禍手術固定右肱骨及左脛骨，參以台北榮民總
    醫院上開函文記載：「乙○○○自89年8月18日至90年4月26
    日較不適宜工作，90年4月27日至92年1月14日，是可以開始
    工作，可能是部分恢復而逐漸增加」等語，及該院92年10月
    28日北總骨字第0920028147號函記載：「乙○○○因骨折最
    近一次來院就診日期為92年1月14日， 當時右肱骨骨折及左
    脛骨骨折均已癒合，惟右肱骨仍存有明顯之功能障礙，而左
    下肢脛骨則無功能障礙．．．自病患創傷以來至最後一次來
    院複診，已歷時2年零3個月，其右肩之功能障礙應不會再有
    進步空間，故活動度仍為右肩上舉110度，外展80度， 將造
    成勞動能力減損而無法回復，估計右肩勞動能力減少百分之
    五十」等語（本院92年度上國易字第5號卷(一)103頁），暨乙
    ○○○係從事品管、包裝領帶、檢驗及領帶打結等手工工作
    （原審卷143頁）， 均需賴手部之靈活始得完成等情，堪認
    乙○○○主張伊自89年8月18日至90年4月26日計8月又9日無
    法工作，為可採信， 惟其自90年4月27日至90年6月28日計2
    月又2日應可工作，然減少勞動能力百分之五十， 是乙○○
    ○請求89年8月18日起至90年6月28日止，計10月又11日之工
    作損失合計18萬6,667元 ｛（20,000元×8月）+（20,000元
    ÷30日×9日）＋（20,000元×2月÷2）+（20,000元÷30日
    ×2日÷2）=186,667元｝部分，應屬有據，逾此部分之請求
    ，則屬無據。
  (4)交通費用部分：乙○○○主張伊因本次車禍受傷，行動不便
    ，至醫院治療來回皆需以計程車代步，計支出計程車車資2,
    660元之事實，業據證人施博耀證述屬實（原審卷146-147頁
    ），且為甲○○、昌瑩公司所不爭執，乙○○○此部分之請
    求，應屬有據。
  (5)精神慰撫金部分：查乙○○○因本次車禍受有上開傷害，在
    精神上及肉體上必感受莫大痛苦，不言可喻，則乙○○○請
    求賠償非財產上之損害，自屬有據。本院斟酌兩造之身分、
    地位、經濟狀況及乙○○○所受傷害等一切情狀後，認其請
    求精神慰撫金12萬元，尚嫌過高，應以10萬元為適當。
  (6)以上合計，乙○○○所受損害之金額為44萬6,658元（22,03
    1元＋135,300元＋186,667元＋2,660元＋100,000元＝446,6
    58元）。
七、綜上所述，丙○○、乙○○○本於侵權行為之法則，丙○○
    請求甲○○、昌瑩公司應連帶給付3萬2,457元及自附帶民事
    訴訟追加被告狀繕本送達翌日即90年4 月25日起至清償日止
    ，按年息百分之五計算之利息部分；乙○○○請求甲○○、
    昌瑩公司應連帶給付44萬6,658元及 自附帶上訴及擴張請求
    書狀繕本送達翌日即92年1月9日起至清償日止，按年息百分
    之五計算之利息部分，均屬應予准許。至超過上開部分丙○
    ○、乙○○○之請求，即屬不應准許。原審就乙○○○在原
    審請求應予准許部分，僅判命甲○○、昌瑩公司應連帶給付
    28萬2,141元本息， 而駁回乙○○○8萬4,383元本息部分之
    請求，自有未合，乙○○○之附帶上訴論旨指摘原判決此部
    分不當，請求甲○○、昌瑩公司應再連帶給付此部分之金額
    ，為有理由；乙○○○逾此部分之附帶上訴為無理由，應予
    駁回。另乙○○○在本院擴張請求甲○○、昌瑩公司應連帶
    給付8萬134元本息部分，為有理由（即合計甲○○、昌瑩公
    司應再連帶給付乙○○○16萬4,517元本息）； 乙○○○逾
    此部分之擴張之訴為無理由，應予駁回；原審就丙○○請求
    超過3萬2,457元本息不應准許部分，為甲○○、昌瑩公司敗
    訴之判決，自有未合，甲○○、昌瑩公司之上訴論旨指摘原
    判決此部分不當，求予廢棄改判，為有理由。丙○○附帶上
    訴請求甲○○、昌瑩公司應再連帶給付2萬937元本息部分，
    為無理由，應予駁回。原審就其餘應予准許部分所為甲○○
    、昌瑩公司敗訴之判決，並無不合，甲○○、昌瑩公司之上
    訴論旨指摘原判決此部分不當，求予廢棄改判，為無理由。
八、兩造其餘之攻擊或防禦方法及未經援用之證據，經本院斟酌
    後，認為均不足以影響本判決之結果，自無逐一詳予論駁之
    必要。 另本件判決金額與本院92年度上國易字第5號判決金
    額不同， 係因丙○○、乙○○○在此2件訴訟請求金額不同
    及對造抗辯不同所致，併此敘明。
九、據上論結，本件甲○○、昌瑩公司之上訴為部分有理由，部
    分無理由；丙○○之附帶上訴為無理由；乙○○○之附帶上
    訴為部分有理由，部分無理由；乙○○○之擴張之訴為部分
    有理由，部分無理由，依民事訴訟法第449條第1項、 第450
    條、第78條、第79條、第85條第2項、第463條、第385條第1
    項前段，判決如主文。
中　　華　　民　　國　　94　　年　　8　 　月　　9 　　日
                    民事第十四庭審判長法  官　劉靜嫻
                                      法  官　李錦美
                                      法  官　陳駿璧
正本係照原本作成。
不得上訴。
中　　華　　民　　國　　94　　年　　8 　　月　　10　　日
　　　　　　　　　　　　　　　　　　　書記官　黃　愛
